　　　　　　臺灣新竹地方法院刑事簡易判決
　　　　　　　　　　　　　　　　　　100年度竹簡字第812號
聲　請　人　臺灣新竹地方法院檢察署檢察官
被　　　告　羅國禎
上列被告因詐欺案件，經檢察官聲請以簡易判決處刑（100年度
偵字第2483號、第2716號、第5370號），本院判決如下：
    主  文
羅國禎幫助犯共同詐欺取財罪，處有期徒刑月，如易科罰金，
以新臺幣壹仟元折算壹日。緩刑貳年，並於緩刑期間履行如附表
2 所示事項。
    事實及理由
一、本件犯罪事實：
（一）羅國禎明知近年來臺灣社會盛行以虛設、租賃、借用或買
      賣人頭帳戶之方式，供詐騙集團作為詐欺他人交付財物或
      恐嚇他人交付贖金等不法用途，亦知金融機構帳戶係個人
      理財之重要工具，且關係個人財產、信用之表徵，應可預
      見他人向其收購金融機構帳戶之存摺、印章、金融卡及可
      語音查詢個人存款帳戶之密碼者，目的及手段詭異，應有
      持帳戶等相關物件，供己詐騙或恐嚇他人錢財之意圖，其
      亦知悉提供帳戶之金融卡及密碼供他人使用，具有幫助掩
      飾或藏匿他人犯罪所得財物之可能性，竟仍基於縱有人以
      其金融帳戶實施詐欺犯罪亦不違背其本意之幫助詐騙集團
      從事詐欺取財行為之犯意，於民國99年12月10日至同年月
      20日間之某日，在不詳處所，將其所申辦之渣打國際商業
      銀行（下稱渣打銀行）竹北分行帳號000-000000000000號
      帳戶之提款卡及密碼等物，交付某真實年籍姓名不詳之人
      。嗣該真實姓名年籍均不詳之人及其所屬詐欺集團成員取
      得羅國禎上開渣打銀行帳戶之提款卡及密碼後，即共同基
      於意圖為自己不法所有之犯意聯絡，以如附表編號1至3所
      示之手法，使李郁輝、胡信忠、曾淑娟信以為真陷於錯誤
      ，而於附表編號1至3所示之時間，將如附表編號1至3所示
      之金額匯入羅國禎上開帳戶內。嗣因李郁輝、胡信忠、曾
      淑娟察覺有異，分別報警處理，始循線查獲上情。
（二）案經新竹縣政府警察局竹北分局及桃園縣政府警察局平鎮
      分局報告臺灣新竹地方法院檢察署檢察官偵查後聲請簡易
      判決處刑。
二、證據及理由：
（一）被告羅國禎於警詢及偵訊時之供述。
（二）告訴人李郁輝於警詢時之證述、臺中市警察局第六分局永
      福派出所受理刑事案件報案三聯單1份、受理詐騙帳戶通
      報警示簡便格式表1份暨內政部警政署反詐騙案件紀錄表1
      份。
（三）告訴人胡信忠於警詢時之證述、告訴人胡信忠出具之淡水
      第一信用合作社自動櫃員機交易明細表1份、臺北縣政府
      警察局蘆洲分局龍源派出所受理詐騙帳戶通報警示簡便格
      式表1份及內政部警政署反詐騙諮詢專線紀錄表1份。
（四）告訴人曾淑娟於警詢時之證述、告訴人曾淑娟出具之渣打
      銀行自動櫃員機交易明細表1份、高雄市政府警察局仁武
      分局大華派出所受理刑事案件報案三聯單1份、內政部警
      政署反詐騙案件紀錄表1份及金融機構聯防機制通報單1份
      。
（五）渣打國際商業銀行股份有限公司竹北分行100年6月16日渣
      打商銀SCB竹北字第1000000036號函及所附之活期性存款
      歷史明細查詢資料及開戶基本資料各1份。
（六）查被告羅國禎固坦承上開帳戶為其所申請開立並使用等情
      ，惟矢口否認有何提供帳戶供詐欺集團詐騙他人匯款之幫
      助詐欺犯行，其於偵查中辯稱：其習慣將所有之金融帳戶
      隨身攜帶，並將提款卡密碼寫在小紙條上，一起放在皮夾
      裡，其於99年12月20日下午4時許始發現該皮夾連同皮夾
      內其所有之上開渣打銀行帳戶提款卡及身分證、現金等物
      已經遺失，其於發現皮夾遺失後1、2天以電話向渣打銀行
      詢問掛失事宜，其不知要向警察機關報案云云。然查：
  １、按金融存款帳戶關係存戶個人財產權益重大，如落入不明
      人士手中，極易被利用為取贓之犯罪工具，是一般人均有
      妥為保管以防止他人任意使用之認識，並投注以較一般文
      書、證件更高之注意程度，發覺遺失後，理應即向警方報
      案，並向該金融機構辦理掛失止付，以期儘早尋得該遺失
      之重要資料或個人帳戶，或避免該個人帳戶淪為供他人犯
      罪之工具。被告羅國禎既為智識正常、具有工作經驗之成
      年人，對於其所有帳戶之提款卡及密碼等資料之重要性，
      應知之甚稔，然其不僅將提款卡密碼寫在小紙條上，並與
      提款卡同放在皮夾內，而以此顯悖常情之方式保管其所有
      之金融帳戶重要資料，甚且於其所辯稱於99年12月20日下
      午4時許發現皮夾遺失後，猶遲至上揭被害人等遭詐騙匯
      出款項後之同年月22日下午6時許，才以電話向渣打銀行
      客服中心掛失，而不擔心帳戶一旦遭人冒用其將承擔之法
      律責任，殊難想像，亦與一般人對於帳戶重要資料之合理
      保管及處理方式顯有乖違。
  ２、復自實施詐騙之人角度而言，施詐者亦當知社會上一般正
      常之人如其帳戶存摺、提款卡遭竊或遺失，為防止竊得或
      拾得其存摺、提款卡之人盜領其存款或作為不法使用，必
      於發現後立即報警或向金融機構辦理掛失止付，如仍以此
      帳戶作為其犯罪工具，在向他人詐騙得手後，極可能因帳
      戶所有人掛失止付而無法提領不法所得，則從事此等財產
      犯罪之不法人士，若非已與帳戶所有人約妥不得報警或掛
      失，以確保渠等能自由使用該帳戶提款、轉帳，實不可能
      貿然利用該帳戶從事財產犯罪。又觀諸被告前揭渣打銀行
      帳戶之歷史交易內容可知，除99年12月21日上開被害人之
      匯款外，於99年12月20日便有款項匯入後立即遭人以提款
      卡分次提領一空之情形，足證前開不詳詐騙集團確係經由
      被告處取得前揭帳戶之提款卡及密碼等物無疑。
  ３、至證人即被告之友人涂凱舒於偵查中雖證稱：被告於99年
      12月20日下午5、6時許結帳時，對伊表示皮夾不見，後來
      伊也有陪被告去申請補發身份證，被告也有打電話向銀行
      掛失等語。然證人涂凱舒並未親自見聞被告所有之皮夾及
      皮夾之內容物，就被告遺失上開物品乙節亦係自被告處聽
      聞得知，故上開證人所述亦不足為有利於被告之認定。
  ４、次按刑法上之故意，分直接故意（確定故意）與間接故意
      （不確定故意），「行為人對於構成犯罪之事實，明知並
      有意使其發生者」為直接故意；又「行為人對於構成犯罪
      之事實，預見其發生而其發生並不違背其本意者」為間接
      故意。而郵政儲金或銀行帳戶可供款項之存匯、提領，一
      般人均可輕易申請開設，並無任何資格條件之限制，倘有
      使用金融存款帳戶之正當用途，自以使用本人或可信賴之
      親友申請之帳戶，最為便利安全，始可避免帳戶名義人反
      悔或心存歹念，利用通知掛失止付、變更存戶印鑑圖章或
      換摺之方式，將帳戶內之款項領走一空，反致使用帳戶人
      蒙受損失，從而苟非為犯罪等不法目的或為掩飾自己真實
      身分，並藉以逃避查緝，依常情並無捨棄自己申設帳戶而
      迂迴以花費金錢或其他方法向無相當信賴關係之陌生人取
      得帳戶使用之理；且近年來以詐欺手段騙取財物之犯罪類
      型層出不窮，該等犯罪，多數均係利用他人帳戶作為詐欺
      所得財物之出入帳戶，業經媒體廣為披載，是依一般人通
      常之知識、智能及經驗，均已詳知向他人購買、承租或其
      他方法取得帳戶者，多係欲藉該帳戶取得不法犯罪所得，
      且隱匿帳戶內資金之實際取得人之身分，以逃避追查。據
      此，被告本於不明之緣由，任意交付金融帳戶之提款卡及
      密碼等資料予他人，該人既有使用金融帳戶之需，竟不思
      自行申辦，反大費周章收集他人金融帳戶之提款卡及密碼
      等物使用，顯與一般交易常態相違，則其用途實屬可疑，
      足證被告應可預見金融帳戶提供他人使用將幫助他人實施
      詐欺犯罪，竟仍將其名義之前揭渣打銀行帳戶之提款卡及
      密碼交付予來路不明之人，是縱無證據證明被告明知該人
      之犯罪態樣係以該等金融帳戶供詐欺取財犯罪之用，惟其
      顯具縱有人以該等金融帳戶實施詐欺取財犯罪亦不違背其
      本意之幫助意思自明。
（七）綜上所述，本案事證明確，被告犯行洵堪認定，應依法論
      罪科刑。
三、論罪科刑：
    核被告羅國禎交付上揭帳戶之提款卡及密碼等資料供人不法
    使用，顯係基於幫助他人詐欺取財之不確定犯意，且其所為
    提供帳戶提款卡及密碼之行為亦屬刑法詐欺取財罪構成要件
    以外之行為，其既以幫助他人犯罪之意思而參與犯罪構成要
    件以外之行為，核其所為，係犯刑法第30條第1項前段、第
    339條第1項之詐欺取財罪之幫助犯，爰依刑法第30條第2項
    減輕其刑。又被告係以1個提供1金融帳戶之行為，幫助不詳
    之詐騙集團成員先後詐騙被害人李郁輝、胡信忠及曾淑娟等
    人，而觸犯數幫助詐欺取財罪，為同種想像競合，應依刑法
    第55條規定從一重處斷。爰審酌被告任意交付帳戶之提款卡
    及密碼等資料予詐騙集團，充作轉向詐欺集團詐騙取財之工
    具，非但徒增被害人等尋求救濟之困難，亦使詐騙集團得以
    順遂詐欺取財犯行，並其素行、智識程度、犯罪手段、情節
    、目的、所得利益及犯罪後一再辯解，態度非謂良好，惟已
    與被害人和解，賠償被害人部分款項等一切情狀，逕以簡易
    判決處如主文所示之刑，並諭知如易科罰金之折算標準，以
    資懲儆。末查被告未曾因故意犯罪受有期徒刑以上刑之宣告
    ，有臺灣新竹地方法院檢察署刑案資料查註紀錄表及臺灣高
    等法院被告前案紀錄表各1份在卷可查，茲念其因一時失慮
    ，致罹刑典，經此偵查科刑之教訓，當已知所警惕，信無再
    犯之虞，且事後已與被害人李郁輝、胡信忠、曾淑娟於100
    年11月1 日成立民事調解，被告願意賠償被害人李郁輝30,
    000 元，給付方式為於101 年1 月15日及101 年2 月15日各
    給付15,000元，賠償被害人胡信忠18,000元，並應於100 年
    11 月15 日前給付，賠償被害人曾淑娟100,000 元，給付方
    式為自101 年3 月15日起至101 年7 月15日止，每月15日前
    ，各給付20,000元，此有本院100 年度竹調字第371 號、第
    372 號、第373 號調解筆錄各1 份附卷可稽，堪認被告深具
    悔意，本院因認前所宣告之刑，以暫不執行為適當，併予宣
    告緩刑2 年，以啟自新，並依刑法第74條第2 項第3款 之規
    定，除已履行部分，將被告與各被害人間之調解條件列為緩
    刑之條件，命被告應依前開調解條件，向被害人李郁輝、曾
    淑娟支付，直至全部清償完畢為止，以作為被害人李郁輝、
    曾淑娟損害之賠償，以啟被告之自新，並保障告訴人之受償
    權利。且被告於本案緩刑期間倘未如期支付，而違反本判決
    所諭知之負擔情節重大，足認原宣告之緩刑難收其預期效果
    ，而有執行刑罰之必要者，依刑法第75條之1 第1 項第4 款
    規定，得撤銷其緩刑之宣告，併此敘明。
四、依刑事訴訟法第449條第1項前段、第454條第1項，刑法第
    339條第1項、第30條第1項前段、第2項、第55條前段、第41
    條第1項前段、第74條第1項第1款、第2項第3款，刑法施行
    法第1條之1第1項、第2項前段，逕以簡易判決處刑如主文。
五、如不服本判決，得自收受送達之日起10日內，向本院提起上
    訴。
中    華    民    國   100    年    12    月    15    日
                  新竹簡易庭      法  官      王銘勇
以上正本證明與原本無異。
中    華    民    國   100    年    12    月    15    日
                                  書記官      許弘杰
附錄本案論罪科刑法條全文：
刑法第339 條第1 項：
意圖為自己或第三人不法之所有，以詐術使人將本人或第三人之
物交付者，處五年以下有期徒刑、拘役或科或併科一千元以下罰
金。
附表1：
  ┌──┬───┬────┬────┬────────┐
  │編號│被害人│詐騙時間│詐騙方式│匯款時間、地點、│
  │    │      │        │        │金額（新臺幣）  │
  ├──┼───┼────┼────┼────────┤
  │    │      │民國99年│詐騙集團│於99年12月21日20│
  │    │      │12月21日│成員致電│時許，在自動櫃員│
  │ 1  │李郁輝│18時12分│李郁輝稱│機前轉帳3萬1,000│
  │    │      │許      │網路購物│元至被告名義之上│
  │    │      │        │付款方式│開渣打銀行帳戶內│
  │    │      │        │誤設定為│。              │
  │    │      │        │分期付款│                │
  │    │      │        │，須操作│                │
  │    │      │        │自動提款│                │
  │    │      │        │機確認，│                │
  │    │      │        │誘使李郁│                │
  │    │      │        │輝陷於錯│                │
  │    │      │        │誤轉帳匯│                │
  │    │      │        │款。    │                │
  ├──┼───┼────┼────┼────────┤
  │    │      │民國99年│詐騙集團│於99年12月21日21│
  │    │      │12月21日│成員致電│時許，在自動櫃員│
  │    │      │21時許  │胡信忠稱│機前轉帳1萬8,234│
  │    │      │        │網路購物│元至被告名義之上│
  │ 2  │胡信忠│        │付款方式│開渣打銀行帳戶內│
  │    │      │        │誤設定為│。              │
  │    │      │        │分期付款│                │
  │    │      │        │，須操作│                │
  │    │      │        │自動提款│                │
  │    │      │        │機確認，│                │
  │    │      │        │誘使胡信│                │
  │    │      │        │忠陷於錯│                │
  │    │      │        │誤轉帳匯│                │
  │    │      │        │款。    │                │
  ├──┼───┼────┼────┼────────┤
  │    │      │民國99年│詐騙集團│於99年12月21日18│
  │    │      │12月14日│成員致電│時49分許，在自動│
  │    │      │某時許  │曾淑娟稱│提款機前轉帳10萬│
  │    │      │        │電視購物│元至被告名義之上│
  │ 3  │曾淑娟│        │付款方式│開渣打銀行帳戶內│
  │    │      │        │誤設定為│。              │
  │    │      │        │連續12期│                │
  │    │      │        │扣款，須│                │
  │    │      │        │操作自動│                │
  │    │      │        │提款機確│                │
  │    │      │        │認，誘使│                │
  │    │      │        │曾淑娟陷│                │
  │    │      │        │於錯誤轉│                │
  │    │      │        │帳匯款。│                │
  └──┴───┴────┴────┴────────┘
附表2
1.於民國101年2月15日前給付被害人李郁輝新台幣萬元。
2.於民國101年7月15日前給付被害人曾淑娟新台幣拾萬元。